---
title: "Лабораторная работа №2. Регрессионные модели. Вариант №8"
author: "Андрей Владимиров"
date: "`r format(Sys.Date(), '%b %d %y')`"
output: word_document
---
```{r setup, include = FALSE}
library(knitr)
library('stats')  # для функции p.adjust()
knitr::opts_chunk$set(echo = FALSE)
```

# РАЗДЕЛ 0. Выгрузка данных из файла

Первое, что необходимо сделать, это выгрузить данные из файла, который расположен в папке с проектом и имеет расширение RData (labs_VladimirovAA_data.Rdata).

```{r load_data}
# сохраняем название файла в переменную
file_name = 'labs_VladimirovAA_data.RData'
# загрузка данных из файла
load(file_name)
```

# РАЗДЕЛ 1. Регрессионная модель для нелогарифмированных данных

#### Подготовка данных

С помощью корреляционной модели из прошлой лабораторной работы, а именно "Лабораторная работа №1", мы узнали, что для нашей регрессионной модели подходят только следующие переменные:
Корреляционная модель из прошлой лабораторной работы (лабораторная работа №1) 

*   Y - оборот розничной торговли на душу населения в 2016;

*   X1 - число малых предприятий на 10000 человек населения в 2016;

*   X3 - расходы консолидированных бюджетов субъектов Российской Федерации (всего) в 2015.
Количество наблюдений: `r nrow(regions_data)`.

Модель: $Y = 123871.39 + 190.31X1 + 0.11X3$.

#### Множественная регрессионная модель

Построим модель множественной регрессии и выведем график зависимости Y от X1 и X3, который представлен ниже.

```{r multiple_reg_model}
# построение множественной регрессионной модели
multiple_reg_model <- lm(Y ~ X1 + X3, data = regions_data)
# вывод описательной статистики коэффициентов 
kable(round(summary(multiple_reg_model)$coef, 3))
# подготовка полотна под график 
par(mfrow = c(1, 2))
# вывод графика
plot(Y ~ X1 + X3, data = regions_data)
# возврат полотна в прежнее состояние
par(mfrow = c(1, 1))
```

Гипотеза $H_0$: коэффициенты при X1 равен 0 в генеральной совокупности, то есть является незначимым;
гипотеза $H_1$:коэффициенты при X1 не равен 0 в генеральной совокупности, то есть является значимым;
Проверка будет происходить за счет сравнения с P-значением при уровне значимости, равному 0.05.

*Проверка параметра X1*

P-значение при коэффициенте X1: $7.8\cdot10^{-7}$. P-значение X1 меньше, чем уровень значимости, то есть принимается гипотеза $H_1$.

*Проверка параметра X3*

P-значение при коэффициенте X3: $1.8\cdot10^{-11}$. P-значение X3 меньше, чем уровень значимости, то есть принимается гипотеза $H_1$.

Коэффицент детерминации $R^2 =$ `r round(summary(multiple_reg_model)$r.sq, 2)`, тое есть составляет `r round(summary(multiple_reg_model)$r.sq, 2) * 100`%. Это означает, что `r round(summary(multiple_reg_model)$r.sq, 2) * 100`% разброса переменной Y, которая является зависимой, объясняется переменными X1 и X3.

Вид модели после проверки параметров: $Y = 123871.39 + 190.31X1 + 0.11X3$.

*Вывод*: все коэффициенты значимы, означающие, что исключать регрессоры не требуется.

#### Модель с переменной структурой

Под моделью с переменной структурой подразумивается модель, в которой учитывается, что каждый регион относится к одному из федеральных округов. При этом включим включим фиктивные переменны в константы и коэффициенты.

Теперь постороим модель и выведем описательную статистику коэффициентов.

```{r var_struct_model}
# построение модели с переменной структурой
var_struct_model <- lm(Y ~ Federal_district * (X1 + X3), data = regions_data)
# вывод описательной статистики модели
kable(round(summary(var_struct_model)$coef, 3))
```

Данная модель является незначима, в ней много незначимых параметров.
Коэффициент детерминации $R^2 =$ `r round(summary(var_struct_model)$r.sq, 2)`, то есть `r round(summary(var_struct_model)$r.sq, 2) * 100`%.
Необходимо исключить данные параметры. Для этого мы будем использовать функция 'removeFactorsByPValue' (ссылка: https://raw.githubusercontent.com/aksyuk/R-Practice-basics/master/user_functions/removeFactorsByPValue.R).

Ниже представлена описательная статистика коэффициентов после исключения незначимых коэффициентов без учета P-значения:

```{r exclud_var_struct_model}
# создаем фрейм со всеми переменными-факторами
var_struct_model.matrix <- model.matrix(Y ~ Federal_district * (X1 + X3), data = regions_data)
# присоединяем независимую переменную
var_struct_model.corr <- cbind(Y = regions_data$Y, data.frame(var_struct_model.matrix[,-1]))
# сохраняем в другую переменную для дальнейшего сохранения для ЛР3
save_var_struct_model.corr <- var_struct_model.corr
# добавляем функцию последовательного исключения регрессоров (by aksyuk)
source('https://raw.githubusercontent.com/aksyuk/R-Practice-basics/master/user_functions/removeFactorsByPValue.R')
# применяем функцию для модели с переменной структурой без учета P-значения
var_struct_model <- removeFactorsByPValue(data = var_struct_model.corr, y.var.name = 'Y')
# выводим описательную статистику коэффициентов
kable(round(summary(var_struct_model)$coef, 3))
```

Теперь у данной модели все значимые коэффициенты, при этом коэффициент детерминации $R^2 =$ `r round(summary(var_struct_model)$r.sq, 2)`, то есть `r round(summary(var_struct_model)$r.sq, 2) * 100`%.

Константы оказались значимы для СЗФО, СФо и ЦФО.
Коэффициент X1 значимы для СЗФО, ЦФО.
Коэффициент X3 значимы для ПФО.

#### Модель с поправкой Бонферрони:

```{r bondferroni_amend_model}
# построение модели с поправкой Бонферрони
bondferroni_amend_model <- removeFactorsByPValue(data = var_struct_model.corr, y.var.name = 'Y', p.adj.method = 'bonferroni')
# вывод описательной статистики коэффициентов
kable(round(summary(bondferroni_amend_model)$coef, 3))
```
Как видно из описательной статистики, коэффициент X3 является значимым.
Коэффициент детерминации $R^2 =$ `r round(summary(bondferroni_amend_model)$r.sq, 2)`, то есть `r round(summary(bondferroni_amend_model)$r.sq, 2) * 100`%.

Явный вид модели: $Y = 146959.859 + 0.149X3$.

#### Сравнение моделей 

В данном части будет произведено сравнение трех моделей, которые были описаны выше, а именно: модель множественной регрессии, модель с переменной структурой и модель с поправкой Бонферрони.

```{r comparison_models}
# создаем список всех моделей
comp_models_list <- list(multiple_reg_model, var_struct_model, bondferroni_amend_model)
# изменяем заголовки списка
names(comp_models_list) <- c('multiple regression model', 'variable structure model', 'bondferroni amendment model')
# создание фрейма с результатамии сравнения
stat_comp <- data.frame(Model = names(comp_models_list), corr_coeff_det = 0, calc_value_F = 0, standard_err = 0)
# вычисление статистик для сравнения
for (iter in 1:length(comp_models_list)) {
  # скорректированный коэффициент детерминации
  stat_comp[iter, 'corr_coeff_det'] <- round(summary(comp_models_list[[iter]])$adj.r.squared, 3)
  # расчетное значение F 
  stat_comp[iter, 'calc_value_F'] <- round(summary(comp_models_list[[iter]])$fstatistic[1], 3)
  # стандартная ошибка 
  stat_comp[iter, 'standard_err'] <- round(summary(comp_models_list[[iter]])$sigma, 3)
}
# вывод всех значений фрейма
kable(stat_comp)
```

*Результаты сравнения*:

* Сравнение $R^{2}$ показало, что более предпочтительная вторая модель (модель с переменной структурой);

* Сравнение F статистик показало, что более предпочтительная третья модель (модель с поправкой Бонферрони);

* Сравнение стандартных ошибок показало, что более предпочтительная вторая модель (модель с переменной структурой);

* Среднее значение Y составляет 123115.9 (по итогам описательных статистик трех моделей)

Таким образом, наиболее предпочтительная модель - модель по федеральным округам без поправки Бенферрони.

*Конечный вид модели*:  $Y = 98516.435 + 90060.901FederaldistrictСЗФО - 48164.148FederaldistrictСФО + 122541.048FederaldistrictЦФО + 382.367X1 + 0.221X3 - 527.733FederaldistrictСЗФО.X1 - 827.039FederaldistrictСФО.X1 - 0.228FederaldistrictПФО.X3$ 

# РАЗДЕЛ 2. Регрессионная модель для логарифмированных данных

#### Подготовка данных

С помощью корреляционной модели из прошлой лабораторной работы, а именно "Лабораторная работа №1", мы узнали, что для нашей регрессионной модели подходят только следующие переменные:
Корреляционная модель из прошлой лабораторной работы (лабораторная работа №1) 

*   Y - оборот розничной торговли на душу населения в 2016;

*   X1 - число малых предприятий на 10000 человек населения в 2016;

*   X3 - расходы консолидированных бюджетов субъектов Российской Федерации (всего) в 2015.
Количество наблюдений: `r nrow(regions_data_log)`.

Модель: $Y = 9.305 + 0.28X1$.

#### Множественная регрессионная модель

```{r multiple_reg_model_log}
# построение множественной регрессионной модели
multiple_reg_model_log <- lm(Y ~ X1 + X3, data = regions_data_log)
# вывод описательной статистики коэффициентов 
kable(round(summary(multiple_reg_model_log)$coef, 3))
# подготовка полотна под график 
par(mfrow = c(1, 2))
# вывод графика
plot(Y ~ X1 + X3, data = regions_data_log)
# возврат полотна в прежнее состояние
par(mfrow = c(1, 1))
```

Гипотеза $H_0$: коэффициенты при X1 равен 0 в генеральной совокупности, то есть является незначимым;
гипотеза $H_1$:коэффициенты при X1 не равен 0 в генеральной совокупности, то есть является значимым;
Проверка будет происходить за счет сравнения с P-значением при уровне значимости, равному 0.05.

*Проверка параметра X1*

P-значение при коэффициенте X1: $3.4\cdot10^{-5}$. P-значение X1 меньше, чем уровень значимости, то есть принимается гипотеза $H_1$.

*Проверка параметра X3*

P-значение при коэффициенте X3: $1.1\cdot10^{-1}$. P-значение X3 меньше, чем уровень значимости, то есть принимается гипотеза $H_0$.

Коэффицент детерминации $R^2 =$ `r round(summary(multiple_reg_model_log)$r.sq, 2)`, тое есть составляет `r round(summary(multiple_reg_model_log)$r.sq, 2) * 100`%. Это означает, что `r round(summary(multiple_reg_model_log)$r.sq, 2) * 100`% разброса переменной Y, которая является зависимой, объясняется переменными X1 и X3.

*Вывод*: проверка коэффициентов показала, что коэффициент при X3 незначим, поэтому он исключается.

Вид модели после проверки параметров: $Y = 9.305 + 0.28X1$.

#### Модель с переменной структурой

Под моделью с переменной структурой подразумивается модель, в которой учитывается, что каждый регион относится к одному из федеральных округов. При этом включим включим фиктивные переменны в константы и коэффициенты.

Теперь постороим модель и выведем описательную статистику коэффициентов.

```{r var_struct_model_log}
# построение модели с переменной структурой
var_struct_model_log <- lm(Y ~ Federal_district * X1, data = regions_data_log)
# вывод описательной статистики модели
kable(round(summary(var_struct_model_log)$coef, 3))
```

Данная модель является незначима, в ней много незначимых параметров.
Коэффициент детерминации $R^2 =$ `r round(summary(var_struct_model_log)$r.sq, 2)`, то есть `r round(summary(var_struct_model_log)$r.sq, 2) * 100`%.
Необходимо исключить данные параметры. Для этого мы будем использовать функция 'removeFactorsByPValue' (ссылка: https://raw.githubusercontent.com/aksyuk/R-Practice-basics/master/user_functions/removeFactorsByPValue.R).

Ниже представлена описательная статистика коэффициентов после исключения незначимых коэффициентов без учета P-значения:

```{r exclud_var_struct_model_log}
# создаем фрейм со всеми переменными-факторами
var_struct_model_log.matrix <- model.matrix(Y ~ Federal_district * X1, data = regions_data_log)
# присоединяем независимую переменную
var_struct_model_log.corr <- cbind(Y = regions_data_log$Y, data.frame(var_struct_model_log.matrix[,-1]))
# сохраняем в другую переменную для дальнейшего сохранения для ЛР3
save_var_struct_model_log.corr <- var_struct_model_log.corr
# добавляем функцию последовательного исключения регрессоров (by aksyuk)
source('https://raw.githubusercontent.com/aksyuk/R-Practice-basics/master/user_functions/removeFactorsByPValue.R')
# применяем функцию для модели с переменной структурой без учета P-значения
var_struct_model_log <- removeFactorsByPValue(data = var_struct_model_log.corr, y.var.name = 'Y')
# выводим описательную статистику коэффициентов
kable(round(summary(var_struct_model_log)$coef, 3))
```

Теперь у данной модели все значимые коэффициенты, при этом коэффициент детерминации $R^2 =$ `r round(summary(var_struct_model_log)$r.sq, 2)`, то есть `r round(summary(var_struct_model_log)$r.sq, 2) * 100`%.

Константы оказались значимы для СФО.
Коэффициент X1 значимы для СФО.

#### Модель с поправкой Бонферрони:

```{r bondferroni_amend_model_log}
# построение модели с поправкой Бонферрони
bondferroni_amend_model_log <- removeFactorsByPValue(data = var_struct_model_log.corr, y.var.name = 'Y', p.adj.method = 'bonferroni')
# вывод описательной статистики коэффициентов
kable(round(summary(bondferroni_amend_model_log)$coef, 3))
```
Как видно из описательной статистики, коэффициент X1 является значимым.
Коэффициент детерминации $R^2 =$ `r round(summary(bondferroni_amend_model_log)$r.sq, 2)`, то есть `r round(summary(bondferroni_amend_model_log)$r.sq, 2) * 100`%.

Явный вид модели: $Y = 146959.859 + 0.35X1$.

#### Сравнение моделей 

В данном части будет произведено сравнение трех моделей, которые были описаны выше, а именно: модель множественной регрессии, модель с переменной структурой и модель с поправкой Бонферрони.

```{r comparison_models_log}
# создаем список всех моделей
comp_models_list_log <- list(multiple_reg_model_log, var_struct_model_log, bondferroni_amend_model_log)
# изменяем заголовки списка
names(comp_models_list_log) <- c('multiple regression model', 'variable structure model', 'bondferroni amendment model')
# создание фрейма с результатамии сравнения
stat_comp_log <- data.frame(Model = names(comp_models_list), corr_coeff_det = 0, calc_value_F = 0, standard_err = 0)
# вычисление статистик для сравнения
for (iter in 1:length(comp_models_list_log)) {
  # скорректированный коэффициент детерминации
  stat_comp_log[iter, 'corr_coeff_det'] <- round(summary(comp_models_list_log[[iter]])$adj.r.squared, 3)
  # расчетное значение F 
  stat_comp_log[iter, 'calc_value_F'] <- round(summary(comp_models_list_log[[iter]])$fstatistic[1], 3)
  # стандартная ошибка 
  stat_comp_log[iter, 'standard_err'] <- round(summary(comp_models_list_log[[iter]])$sigma, 3)
}
# вывод всех значений фрейма
kable(stat_comp_log)
```

*Результаты сравнения*:

* Сравнение $R^{2}$ показало, что более предпочтительная вторая модель (модель с переменной структурой);

* Сравнение F статистик показало, что более предпочтительная третья модель (модель с поправкой Бонферрони);

* Сравнение стандартных ошибок показало, что более предпочтительная вторая модель (модель с переменной структурой);
2
* Среднее значение Y составляет 123115.9 (по итогам описательных статистик трех моделей)

Таким образом, наиболее предпочтительная модель - модель по федеральным округам без поправки Бенферрони.

*Конечный вид модели*:  $Y = 10.185 - 1.174FederaldistrictПФО + 2.061FederaldistrictСЗФО + 1.128FederaldistrictСКФО - 2.283FederaldistrictСФО + 0.897FederaldistrictУФО + 0.212FederaldistrictЦФО - 1.491FederaldistrictЮФО + 0.394X1 + 0.187FederaldistrictПФОX1 - 0.422FederaldistrictСЗФОX1 - 0.302FederaldistrictСКФОX1 + 0.367FederaldistrictСФОX1 - 0.177FederaldistrictУФОX1 - 0.058FederaldistrictЦФОX1 + 0.284FederaldistrictЮФОX1$

```{r save_data}
# сохраняем данные в файл
save(list = c('var_struct_model', 'var_struct_model_log'), file = 'lab2_VladimirovAA_data.RData')
```