---
title: "Упражнение 7"
author: "Владимиров Андрей"
date: "09 05 2021"
output: html_document
---

Нелинейные модели
Необходимо построить две модели:

 - зависимости непрерывного отклика от одного непрерывного предиктора;
 - зависимости вероятности (логит) от одного непрерывного предиктора.


Для каждой модели:

1 Указать смысл переменных модели, метод оценки и настроечный параметр (степень полинома, гиперпараметр λ, ширина окна s, число узлов – в зависимости от метода).

2 Подогнать модель на всех наблюдениях, меняя значение настроечного параметра.

3 Обосновать оптимальное значение настроечного параметра подходящим методом (кросс-валидация, ANOVA).

4 Сделать прогноз на обучающую выборку по лучшей модели: модельные значения и ошибки прогноза.

5 Построить график с фактическими наблюдениями, модельной кривой и 95% доверительными интервалами прогноза.

В таблице ниже указаны набор данных, столбцы с переменными для модели и метод подгонки.


Как сдавать: прислать на почту преподавателя ссылки:

 - на html-отчёт с видимыми блоками кода (блоки кода с параметром echo = T), размещённый на rpubs.com.
 - на код, генерирующий отчёт, в репозитории на github.com. В текст отчёта включить постановку задачи и ответы на вопросы задания.

# Вариант - 8

Модели: локальная регрессия.

Данные: *`Auto {ISLR}’*.

```{r setup, include=FALSE}

library('ISLR')              # набор данных Auto
library('splines')           # сплайны
library('gam')               # обобщённые аддитивные модели
library('akima')             # график двумерной плоскости
library('ggplot2')           # красивые графики

# загрузка данных Auto
data('Auto')

#?Auto

# ядро
my.seed <- 1

knitr::opts_chunk$set(echo = TRUE)
```

Работаем с набором данных по стоимости жилья в пригороде Бостона. Присоединяем его к пространству имён функцией attach(), и дальше обращаемся напрямую к столбцам таблицы.

```{r}
attach(Auto)
```

Работаем со столбцами:

- *displacement* – Объем двигателя (куб. дюймов);
- *weight* – Масса автомобиля (кг.).

##Локальная регрессия

Судя по графику ниже, взаимосвязь доли торговых площадей и средневзвешенного расстояния до центров занятости нелинейна. Наблюдается также группа наблюдений с высоким значением weight, граница проходит примерно на уровне 280.

```{r}
gp <- ggplot(data = Auto, aes(x = weight, y = displacement))
gp <- gp + geom_point() + geom_abline(slope = 0, intercept = 280, col = 'red')
gp
```

# Зависимость доли торговых площадей от средневзвешенного расстояния до центров занятости (модель 1)

```{r}

# границы изменения переменной weight
weightlims <- range(weight)

# значения weight, для которых делаем прогноз (от min до max с шагом 1)
weight.grid <- seq(from = weightlims[1], to = weightlims[2])

# график
plot(weight, displacement, xlim = weightlims, cex = 0.5, col = 'darkgrey')


# подгоняем модель c окном 0.2
fit1 <- loess(displacement ~ weight, cv = 0.2, data = Auto)

# подгоняем модель c окном 0.7
fit2 <- loess(displacement ~ 	weight, span = 0.7, data = Auto)

# рисум модели
lines(weight.grid, predict(fit1, data.frame(weight = weight.grid)),
      col = 'red', lwd = 2)
lines(weight.grid, predict(fit2, data.frame(weight = weight.grid)),
      col = 'blue', lwd = 2)

# легенда
legend('topright', 
       c('s = 0.2', 's = 0.7'),
       col = c('red', 'blue'), lty = 1, lwd = 2, cex = 0.8)
```

#Определение оптимального настроечного параметра (модель 1)

Подбор настроечного параметра (ширина окна s) осуществим с помощью кросс-валидации. Для того, чтобы параметр был оптимальным, необходимо минимизировать ошибку СV. Чем меньше окажется ширина окна, тем более локальной и извилистой будет модедь; в то же время очень большое значение параметра s приведёт к глобальной модели, построенной по всей обучающей выборке.

```{r}
# подгоняем модель с подбором ширины окна с помощью перекрёстной проверки
fit <- loess(displacement ~ weight, cv = T, data = Auto)
# параметр span
fit$pars

# лучшая модель (с окном 0.75)

best.fit1 <- loess(displacement ~ weight, span = 0.75, data = Auto)
```

#Прогноз на обучающую выборку по лучшей модели (модель 1)

```{r}
# прогноз по лучшей модели
preds <- predict(best.fit1, data.frame(weight = weight.grid), se = T)

# границы доверительного интервала для площади нерозничных торговых площадей
se.bands <- cbind(lower.bound = preds$fit - 2*preds$se.fit,
                  upper.bound = preds$fit + 2*preds$se.fit)

# смотрим результат
round(head(se.bands), 2)

# стандартные ошибки
round(preds$se.fit, 2)
```

#График с фактическими наблюдениями, модельной кривой и 95% доверительными интервалами прогноза (модель 1)

```{r}
plot(weight, displacement, xlim = weightlims, type = 'n', ylab = 'P(displacement | weight)')

# фактические наблюдения показываем засечками
points(jitter(weight), displacement, cex = 0.5, pch = '|', col = 'darkgrey')

pfit <- preds$fit

# модель
lines(weight.grid, pfit, lwd = 2, col = 'blue')

# доверительные интервалы
matlines(weight.grid, se.bands, lwd = 1, col = 'blue', lty = 3)

# заголовок
title('Локальная регрессия (модель 1)')
```

#Зависимость вероятности доли торговых площадей > 16.5 от средневзвешенного расстояния до центров занятости (модель 2)

```{r}
# график
plot(weight, I(displacement>280), xlim = weightlims, cex = 0.5, col = 'darkgrey')

title('Локальная регрессия')

# подгоняем модель c окном 0.2
fit3 <- loess(I(displacement>280) ~ weight, cv = 0.2, data = Auto)

# подгоняем модель c окном 0.7
fit4 <- loess(I(displacement>280) ~ weight, span = 0.7, data = Auto)

# рисум модели
lines(weight.grid, predict(fit3, data.frame(weight = weight.grid)),
      col = 'red', lwd = 2)
lines(weight.grid, predict(fit4, data.frame(weight = weight.grid)),
      col = 'blue', lwd = 2)

# легенда
legend('topright', 
       c('s = 0.2', 's = 0.7'),
       col = c('red', 'blue'), lty = 1, lwd = 2, cex = 0.8)
```

#Определение оптимального настроечного параметра (модель 2)
```{r}
# подгоняем модель с подбором ширины окна с помощью перекрёстной проверки
fit <- loess(I(displacement>280) ~ weight, cv = T, data = Auto)
# параметр span
fit$pars

best.fit2 <- loess(I(displacement>280) ~ weight, span = 0.75, data = Auto)
```

#Прогноз на обучающую выборку по лучшей модели (модель 2)
```{r}

# прогнозы
preds <- predict(best.fit2, data.frame(weight = weight.grid), se = T)

# пересчитываем доверительные интервалы и прогнозы в исходные ЕИ
pfit <- exp(preds$fit) / (1 + exp(preds$fit))
se.bands.loess <- cbind(lower.bound = preds$fit - 2*preds$se.fit,
                        upper.bound = preds$fit + 2*preds$se.fit)
se.bands <- exp(se.bands.loess)/(1 + exp(se.bands.loess))

   
round(head(se.bands), 3)

round(preds$se.fit, 2)
```


#График с фактическими наблюдениями, модельной кривой и 95% доверительными интервалами прогноза (модель 2)

```{r}

# сетка для графика (изображаем вероятности, поэтому интервал изменения y мал)
plot(weight, I(displacement > 280), xlim = weightlims, type = 'n', ylim = c(0, 1),
     ylab = 'P(displacement > 280 | weight)')

# фактические наблюдения показываем засечками
points(jitter(weight), I((displacement > 280)/5 ), cex = 0.5, pch = '|', col = 'darkgrey')

# модель
lines(weight.grid, pfit, lwd = 2, col = 'blue')

# доверительные интервалы
matlines(weight.grid, se.bands, lwd = 1, col = 'blue', lty = 3)

# заголовок
title('Локальная регрессия (модель 2)')
```
